【裁判字號】    92,易,276
【裁判日期】    920806
【裁判案由】    家暴傷害
【裁判全文】
臺灣嘉義地方法院刑事判決                          九十二年度易字第二七六號
    公  訴  人  臺灣嘉義地方法院檢察署檢察官
    被      告  丙○○
右列被告因傷害案件，經檢察官提起公訴（九十二年度偵字第三五八二號），本院判
決如左︰
    主  文
丙○○傷害人之身體，處拘役伍拾日，如易科罰金，以佰元折算壹日。
    事  實
一、丙○○係甲○○、乙○○之媳婦，彼此間具有家庭暴力防治法第三條第三款所定
    之家庭成員關係，平日即相處不睦。雙方於民國九十二年四月二十八日下午七時
    許，在嘉義縣竹崎鄉復金村三鄰木履寮五十六號住處，因丙○○不滿甲○○、乙○○管教小孩之方式，遂與甲○○、乙○○發生爭執，丙○○竟基於傷害人身體
    之犯意，以徒手與甲○○、乙○○發生嚴重拉扯，在上開相互拉扯過程中，致甲○○因此受有胸部挫傷疼痛、右前臂部挫傷皮下瘀血５×４公分、７×４公分、
    ５×４公分三處、背臀部挫傷疼痛等傷害；乙○○受有右肘部抓傷皮下紅４×０
．２公分、４×０．２公分二處、右膝部挫傷皮下瘀血５×４公分等傷害。
二、案經甲○○、乙○○訴由嘉義縣警察局竹崎分局報請臺灣嘉義地方法院檢察署檢
    察官偵查起訴。
    理  由
一、訊據被告丙○○固均不否認於右揭時、地與告訴人甲○○、乙○○發生爭執，並
    互有拉扯等情，惟矢口否認有何傷害告訴人二人之犯行，辯稱：告訴人二人會受
    傷，係因為自己跌倒，並非伊所傷害云云。經查：
（一）右揭事實，業據告訴人甲○○、乙○○於警訊、偵查中及本院審理時指述綦詳
      （分別見警卷第三至六頁；偵查卷第七頁及本院卷第一六至一九頁九十二年七
      月二十八日審判筆錄），並有傷害診斷書二紙在卷可稽（見警卷第七、八頁）
      ；而該二紙傷害診斷書為案外人呂怡賢醫師所開具，衡諸該醫師與被告、告訴
      人二人間並無特殊情仇，自無甘冒刑責而偽開傷單之理，且綜觀全卷亦乏告訴
      人二人如何利用醫療資源而事後製造傷勢之證據，是堪認上開二紙傷害診斷書
      之實在；又告訴人二人所提出傷害診斷書之檢驗日期分別係九十二年四月二十
      九日上午十時及十時五分許，可知告訴人二人至醫院就診之時間，距被告、告
      訴人二人所述本件發生爭執之時間即九十二年四月二十八日下午七時許，未逾
      一日，益證該二紙傷害診斷書上所載告訴人甲○○、乙○○之傷勢當為本件衝
      突中所造成無疑；又依該二張傷害診斷書上所載告訴人甲○○受有胸部挫傷疼
      痛、右前臂部挫傷皮下瘀血５×４公分、７×４公分、５×４公分三處、背臀
      部挫傷疼痛等傷害；告訴人乙○○受有右肘部抓傷皮下紅４×０．２公分、４
      ×０．２公分二處、右膝部挫傷皮下瘀血５×４公分等傷害等情觀之，告訴人
      二人若欲誣陷被告，亦無須「製造」如此多處之傷勢？且衡諸告訴人二人均係
      年逾六十歲之老年人，復為被告之公公、婆婆，苟被告未有傷害告訴人二人之
      情，告訴人二人諒無故意自殘致己受有上開傷害而誣陷被告之理。再參以被告
      於本院審理時亦自承確與告訴人二人發生拉扯等語（見本院卷第一九頁九十二
      年七月二十八日審判筆錄），核與證人即被告之夫阮世得於本院審理時證述被
      告、告訴人二人發生拉扯之情節相符（見本院卷第一九頁九十二年七月二十八
      日審判筆錄），而拉扯足以成傷，乃經驗之常，被告豈有不知之理？足見被告
      所辯，要屬臨訟避重就輕之詞，殊難採信。顯見告訴人二人所受之前揭傷害，
      確為被告所造成無訛。
（二）至被告因上揭犯行，經告訴人二人聲請本院核發保護令，雖經本院家事法庭於
      九十二年六月二十六日以九十二年度家護字第二一六號裁定駁回，惟按被害人
      得向法院聲請保護令；而法院於審理終結後，認有家庭暴力之事實且有必要者
      ，應依聲請或依職權核發通常保護令；家庭暴力防治法第九條第二項及第十三
      條第二項固分別定有明文。然按家庭暴力防治法之立法目的，除防治家庭暴力
      行為及保護被害人免於家庭暴力之侵害外，尚有促進家庭和諧之功能；因此，
      倘無家庭暴力之事實，或縱有家庭暴力之事實，但尚無核發通常保護令之必要
      ，自不應予以核發；易言之，保護令之目的係在於保護受虐者免於受侵害，以
      保護人身安全有關；故家庭暴力防治法所稱家庭暴力者，自須家庭成員間有實
      施身體或精神上不法侵害之行為，而有繼續遭受不法侵害之危險，此觀之家庭
      暴力防治法第二條第一項、第二項及第十三條第二項之規定自明。準此，本件
      告訴人二人聲請本院核發保護令，縱經駁回，至多僅能證明告訴人二人無繼續
      遭受不法侵害之危險，而無核發保護令之必要，要難執此即謂被告於前開時、
地無傷害告訴人二人之犯行，併此敘明。
（三）綜上所述，被告係於心智正常之狀態下，與告訴人甲○○、乙○○發生嚴重拉
      扯，致告訴人二人成傷，足見被告對此行為係有所認識，且有意使其發生，足
      證其主觀上對此有故意之犯意甚明。本件事證明確，其空言否認上開犯行，顯
      係臨訟推諉之詞，委無足採，其犯行堪以認定。
二、核被告丙○○所為，係犯刑法第二百七十七條第一項之傷害罪。被告傷害告訴人
    甲○○、乙○○二人之行為，屬一行為而觸犯數相同之傷害罪名，為同種類之想
    像競合犯，應從一重處斷。爰審酌被告係告訴人二人之媳婦，竟因細故發生爭執
    ，進而發生拉扯之動機、目的、手段、告訴人二人亦到庭表示僅希望予被告教訓
    ，以及被告犯罪後到庭飾詞否認犯行、推拖卸責之態度等一切情狀，量處如主文
    所示之刑，並諭知易科罰金之折算標準，以資懲儆。
據上論斷，應依刑事訴訟法第二百九十九條第一項前段，刑法第二百七十七條第一項
、第五十五條、第四十一條第一項前段，罰金罰鍰提高標準條例第一條前段、第二條
，判決如主文。
本案經檢察官周欣潔到庭執行職務。
中      華      民      國    九十二    年      八      月      六      日
                                  臺灣嘉義地方法院刑事第一庭
                                      法  官  黃  仁  勇
右正本證明與原本無異。
如不服本判決，應於判決送達後十日內向本院提出上訴狀( 應附繕本 )。告訴人或被
害人如對於本判決不服者，應具備理由請求檢察官上訴，其上訴期間之計算係以檢察
官收受判決正本之日期為準。
中      華      民      國    九十二    年      八      月      六      日
                                      書記官  呂  權  芳
附錄本案論罪科刑法條全文：
刑法第二百七十七條：
傷害人之身體或健康者，處三年以下有期徒刑、拘役或一千元以下罰金。
犯前項之罪因而致人於死者，處無期徒刑或七年以上有期徒刑；致重傷者，處三年以
上十年以下有期徒刑。


司法院資訊處製作；財團法人民間司法改革基金會備份。
